【裁判字號】    98,訴,1613
【裁判日期】    990531
【裁判案由】    返還價金
【裁判全文】
臺灣臺南地方法院民事判決              98年度訴字第1613號
原      告  乙○○
訴訟代理人  甲○○律師
被      告  丙○○
上列當事人間請求返還價金事件，於民國99年5 月25日辯論終結
，本院判決如下：
    主      文
原告之訴及其假執行之聲請均駁回。
訴訟費用新臺幣參萬捌仟陸佰貳拾元由原告負擔。
    事實及理由
一、按訴狀送達後，原告不得將原訴變更或追加他訴，但擴張或
    減縮應受判決事項之聲明者，不在此限，民事訴訟法第255
    條第1 項第3 款定有明文。本件原告起訴時原請求被告應給
    付原告新臺幣（下同）380 萬元，並自起訴狀送達之翌日起
    至清償日止，按年利率百分之5 計算之利息。嗣因系爭房屋
    已賣出，原告於民國99年1 月19日當庭減縮聲明為被告應給
    付原告70萬元，及自起訴狀繕本送達翌日起至清償日止，按
    年利率百分之5 計算之利息（本院卷第25頁），經核原告所
    為聲明之減縮與上開規定相符，應予准許，合先敘明。
二、原告主張被告於95年11月、12月間向訴外人王宜珍購得門牌
    號碼臺南市○○路○ 段234 巷5 弄29號房地1 棟（即坐落臺
    南市○區○○段560-2 地號土地、同段829 建號建物，所有
    權均為全部，下稱系爭房屋），買價340 萬元，嗣於同年12
    月20日以380 萬元轉售予原告，並直接由王宜珍名義登記過
    戶予原告，經原告整修後欲出賣時，原有意購買系爭房屋者
    乃謂因鄰居向其告知系爭房屋內曾發生命案，故不願購買等
    語，經原告向被告委託辦理過戶買賣登記之捷成代書事務所
    查詢後，原告始知原所有權人王宜珍出售系爭房屋時已告知
    被告命案情事，並於被告及王宜珍之買賣契約中載明系爭房
    屋係事故屋。系爭房屋有非自然身故之情，雖或未對房屋造
    成直接「物理性」之損傷，但對居住於其內之住戶，除對居
    住品質會發生疑慮外，在心理層面上亦會造成相當大的負面
    影響；與週遭環境相較，買賣價格亦會有顯著低落情事，故
    依估價學理適合性原則，非自然身故之情事，將對不動產造
    成經濟性之價值減損，進而影響其市場價格，而應認屬物之
    瑕疵。被告轉售系爭房屋予原告時既明知為事故屋，又故意
    隱瞞上開瑕疵，致原告無法順利出售，遲至98年12月11日始
    以310 萬元出售予訴外人李姿慧，致原告受有70萬元損失，
    爰依民法第354 條第1 項前段、第359 條前段、第179 條規
    定，請求以70萬元作為原告請求被告減少價金之額度等語。
    並聲明：（一）被告應返還原告70萬元，及自起訴狀繕本送
    達翌日起算至清償日止，按年利率百分之5 計算之利息。（
    二）原告願供擔保，請准宣告假執行。
三、被告則以原告自承兩造為合作購買房屋出售關係，由原告出
    資，被告負責找尋目標房屋，將房屋整修出售後，兩造再均
    分差價利潤，屬合夥關係，故原告實非向被告購買系爭房屋
    ，兩造並無民法買賣瑕疵擔保相關規定之適用。又被告係以
    340 萬元購買系爭房屋，另再支出40萬元用以支付仲介、代
    書、規費、房屋整修等費用，總計支出380 萬元無誤，被告
    絕非告知原告系爭房屋買賣價金為380 萬元。被告與王宜珍
    之買賣契約已約定可以將系爭房屋登記給被告指定之名義人
    ，被告再以原告名義與王宜珍簽訂買賣契約，是因為原告表
    示要去辦理貸款，所以才多訂該份契約，本來是不需要這份
    買賣契約，當時原告以系爭房屋向華南商業銀行貸款465 萬
    元。再就李姿慧以系爭房屋向陽信商業銀行抵押設定370 萬
    元觀之，原告與李姿慧之成交價格應超過370 萬元，原告應
    非僅以310 萬元轉售系爭房屋予李姿慧，原告之請求顯無理
    由等語資為抗辯，並聲明：（一）原告之訴駁回。（二）如
    受不利之判決，願供擔保請准免為假執行。
四、兩造不爭執之事實：
（一）兩造之前曾合作購買房屋出售，其方式為原告出資，被告
      負責找尋標的房屋，購得後，由原告負責整修，再找尋買
      主購買，出售後之差額利潤由兩造平均分配，兩造已經共
      同出售過5 、6 間房屋。
（二）95年間，被告尋得系爭房屋，而自原告處收取380 萬元並
      辦理所有權移轉登記予原告。
（三）系爭房屋係由被告與原屋主王宜珍簽訂買賣契約書，契約
      中載明系爭房屋為事故屋，原屋主代理人並告訴被告系爭
      房屋有人在內燒炭自殺，但被告並未將此事告知原告，嗣
      後被告以原告名義為買受人與系爭房屋原屋主王宜珍簽訂
      買賣契約，並自原屋主王宜珍將系爭房屋所有權移轉登記
      給原告。
五、原告又主張兩造就系爭房屋成立買賣契約，因被告未告知系
    爭房屋為事故屋，致原告出售系爭房屋受有減少70萬元價值
    的損害，被告應依民法第354 條第1 項前段、第359 條前段
    、第179 條規定，對原告負瑕疵擔保責任，原告得請求被告
    減少價金70萬元云云，則為被告所否認，並以前開情詞抗辯
    。經查：
（一）按當事人主張有利於己之事實者，就其事實有舉證之責任
      。民事訴訟法第277 條前段定有明文。又民事訴訟如係由
      原告主張權利者，應先由原告負舉證之責，若原告先不能
      舉證，以證實自己主張之事實為真實，則被告就其抗辯事
      實即令不能舉證，或其所舉證據尚有疵累，亦應駁回原告
      之請求。亦為最高法院17年上字第917 號判例所明揭。
（二）原告主張其向被告購買系爭房屋乙節，雖據提出不動產買
      賣契約書、不動產買賣合約書、不動產異動索引各1 件為
      證，固可證明該不動產買賣契約書係由被告與王宜珍簽訂
      ，該不動產買賣合約書則為被告以原告名義為買受人與王
      宜珍簽訂，並由王宜珍將系爭房屋所有權移轉登記給原告
      等情，惟兩造自承原告交付予被告之款項為380 萬元，參
      諸被告與王宜珍簽約之買賣價金僅340 萬元，但被告以原
      告名義與王宜珍簽約之買賣價金卻載明為670 萬元，明顯
      與原告交付被告之380 萬元相差甚多，亦有不動產買賣契
      約書、不動產買賣合約書各1 件在卷可稽，顯見該不動產
      買賣合約書之記載應非真實，則被告辯稱伊以原告名義與
      王宜珍簽訂之不動產買賣合約書係原告為辦理銀行貸款始
      另行製作乙節，並非無稽。參以原告雖主張被告跟原屋主
      王宜珍所訂的買賣契約（即前開不動產買賣契約書）是他
      們私下自己訂定的，沒有經過原告授權，被告又自己去訂
      了1 份原屋主王宜珍直接移轉給原告的買賣契約（即前開
      不動產買賣合約書），因此系爭房屋買賣契約存在兩造之
      間云云（見本院99年5 月25日言詞辯論筆錄第3 頁），惟
      原告提出之系爭不動產買賣契約書、不動產買賣合約書若
      均為被告未經原告授權而自行訂定，則以系爭不動產買賣
      合約書記載之買賣價金高達670 萬元，明顯對原告不利，
      原告顯不可能不另外與被告簽訂系爭房屋之不動產買賣合
      約書，且被告若係將系爭房屋再轉賣給原告以賺取40萬元
      之價差，被告亦不可能直接以原屋主王宜珍之名義與原告
      簽訂系爭不動產買賣合約書，卻載明買賣價金高達670 萬
      元，原告更不可能可以直接向被告委託辦理系爭房屋過戶
      買賣登記之捷成代書事務所取得系爭房屋原始申辦文件及
      系爭不動產買賣契約書、不動產買賣合約書之原本（見本
      院99年1 月19日言詞辯論筆錄第2 頁），是原告主張系爭
      不動產買賣契約書、不動產買賣合約書均為被告未經原告
      授權而自行訂定云云，亦難信為真實。再稽諸原告於起訴
      狀清楚載明：「一、原告與被告合作購買房屋出售，其方
      式為原告出資，被告負責找尋標的房屋，購得後由原告負
      責整修後，再找尋買主購買，出售後之差額利潤由雙方平
      均分得，兩造以此方式合作已出售過5 、6 間房屋。二、
      民國95年間被告復尋得台南市○○路○ 段234 巷5 弄29號
      房地一幢（即系爭房屋），遂向原告索取買賣價款380 萬
      ，並辦理過戶予原告名義完畢，原告整修後已找妥買方談
      好買賣條件欲辦理過戶時，買方突告知原告謂鄰居向其告
      知該屋內曾發生命案，而不願購買，原告遂向當初辦理過
      戶買賣登記之捷成代書事務所查詢，經捷成代書提供原始
      申辦文件始知，被告於向原所有權人王宜珍購買該屋時已
      被告知該等情事，並於買賣契約中載明該屋係事故屋，而
      被告為向原告隱瞞該等情事，竟私下以其名義先與原所有
      權人訂約，再另行以公契辦理過戶予原告，更甚者，該屋
      實際售價為340 萬元，被告竟向原告謊稱為380 萬元，而
      額外詐得40萬元。」等語，亦有原告之起訴狀1 件存卷可
      憑，足見原告支付380 萬元予被告時，亦清楚認知系爭房
      屋係依循兩造之前之合作模式由其出資購買，出售後之差
      額利潤亦由兩造平均分得，僅原告起訴時主張被告未告知
      系爭房屋之實際售價為340 萬元，竟向其謊稱380 萬元之
      部分，與被告所辯伊多收之40萬元乃用以支付仲介、代書
      、規費、房屋整修等費用之部分不符而已。是綜合上情，
      堪認系爭房屋應係原告基於其與被告間之合作模式而出資
      ，並授權被告向王宜珍購買所得，並非原告向被告購買甚
      明，則原告主張系爭房屋係其向被告購買云云，並無可採
      。
（三）系爭房屋既係原告基於兩造間之合作模式所出資購買，並
      非原告向被告購買，有如前述，則原告依民法第354 條第
      1 項前段、第359 條前段有關買賣之物之瑕疵擔保責任規
      定，主張因系爭房屋價值減少而請求被告減少買賣價金70
      萬元，自屬無據。又原告已取得系爭房屋之所有權，縱使
      被告確如原告所稱額外詐得40萬元，原告亦應循兩造之合
      作模式所成立之合夥關係向被告請求，被告亦無構成民法
      第179 條之不當得利。從而原告主張兩造間就系爭房屋成
      立買賣關係，而依民法第354 條第1 項前段、第359 條前
      段、第179 條規定，請求被告給付70萬元，及自起訴狀繕
      本送達翌日起至清償日止，按年利率百分之5 計算之利息
      ，均無理由，應予駁回。
六、原告之訴既經駁回，其假執行之聲請亦失所依據，應併予駁
    回之。
七、再按訴訟費用，由敗訴之當事人負擔。法院為終局判決時，
    應依職權為訴訟費用之裁判，民事訴訟法第78條及第87條第
    1 項分別定有明文。經核本件訴訟費用即為第一審裁判費38
    ,620元，原告之請求為無理由，自應由原告負擔訴訟費用，
    本院爰依上開規定確定原告應負擔之訴訟費用額為38,620元
    。
八、本件事證已臻明確，兩造其餘攻擊防禦方法及舉證，核與判
    決結果無影響，亦非兩造協議之爭點，爰不一一論述，附此
    敘明。
據上論結，本件原告之訴為無理由，依民事訴訟法第78條、第87
條第1 項，判決如主文。
中    華    民    國    99    年    5     月    31    日
                  民事第三庭    法  官  林雯娟
以上正本係照原本作成。
如對本判決上訴，須於判決送達後20日內向本院提出上訴狀，並
繳納上訴費用。
中    華    民    國    99    年    5     月    31    日
                                書記官  楊建新

司法院資訊處製作；財團法人民間司法改革基金會備份。
